臺灣臺中地方法院刑事判決　　　　　　 96年度易緝字第263號
公　訴　人　台灣臺中地方法院檢察署檢察官
被　　　告　甲○○
選任辯護人　楊明勳律師
上列被告因違反槍砲彈藥刀械管制條例案件，經檢察官提起公訴
（84年度偵字第20075號），本院判決如下：
    主    文
甲○○無罪。
    理    由
一、公訴意旨略以：甲○○因在外積欠多人鉅款，怕有人會對其
    不利，於八十四年十一月間，即夥同不詳姓名者數人，未經
    許可無故持有制式九○及黑星手槍各一把，以防備有人對其
    索討債務，適於八十四年十一月八日十六時十五分許，甲○
    ○因妨害自由案至台灣台中地方法院檢察署開庭，於開完庭
    後即夥同前開數名不詳姓名者要離去，恰為甲○○之債權人
    乙○、丙○攔住欲與甲○○商討所欠債務如何解決，其中一
    名不詳姓名者即亮槍喝問乙○、丙○要幹什麼，其等回稱要
    與甲○○商談債務問題，乙○即要約甲○○至台中地方法院
    對面咖啡廳商談，惟甲○○並不予理會，直往台中市○○路
    與康樂街口方向走，丙○則跟其後，乙○亦駕車隨後，甲○
    ○即回頭對丙○說，不想談，並不要再跟著，甲○○一夥人
    即轉入康樂街十九巷口，見丙○仍跟著，即由不詳姓名者二
    人分別拔出前述九○、黑星手槍射擊丙○位置地面警告，共
    射擊三發（九○一發、黑星二發），甲○○等人隨即逃離現
    場，丙○、乙○旋即報警，並於現場扣得彈殼三顆。因認甲
    ○○涉嫌違反（修正前）槍砲彈藥刀械管制條例第十條第三
    項、第十一條第三項之罪嫌等語。
二、按「現行刑事訴訟法並無禁止被害人於公訴程序為證人之規
    定，自應認被害人在公訴程序中具有證人適格 (即證人能力
    ) ，然被害人與一般證人不同，其與被告處於絕對相反之立
    場，其陳述之目的，在使被告受刑事訴追處罰，內容未必完
    全真實，證明力自較一般證人之陳述薄弱。故被害人縱立於
    證人地位而為指證及陳述，且其指證、陳述無瑕疵可指，仍
    不得作為有罪判決之唯一依據，應調查其他證據以察其是否
    與事實相符，亦即仍須有補強證據以擔保其指證、陳述之真
    實性，始得採為斷罪之依據。」最高法院94年台上字第3326
    號判決意旨參照；次按犯罪事實應依證據認定之，無證據不
    得認定犯罪事實；不能證明被告犯罪，應諭知無罪之判決，
    刑事訴訟法第一百五十四條第二項、第三百零一條第一項分
    別定有明文。次按所謂認定犯罪事實之證據，係指足以認定
    被告確有犯罪行為之積極證據而言，該項證據自須適合於被
    告犯罪事實之認定，始得採為斷罪之資料；又事實之認定，
    應憑證據，如未能發現相當確實證據，或證據不足以證明，
    自不能以推測或擬制之方法，以為裁判之基礎，最高法院二
    十九年上字第三一０五號、四十年臺上字第八六號判例著有
    明文。又按認定犯罪事實所憑之證據，無論係直接證據或間
    接證據，其為訴訟上之證明，須於通常一般之人均不致有所
    懷疑，而得確信其為真實之程度者，始得據為有罪之認定，
    倘其證明尚未達到此一程度，而有合理之懷疑存在，復無其
    他調查途徑可尋，法院即應為無罪之判決，最高法院七十六
    年臺上字第四九八六號著有判例。
三、公訴人認為被告甲○○涉有前揭犯行，係以證人丙○、乙○
    於警、偵訊中指證，並有扣案之彈殼三顆足稽。另前述彈殼
    經送鑑定結果亦確實為澳大利亞製九ＭＭ及中共製七‧六二
    ＭＭ（即俗稱九○及黑星）正廠子彈，有內政部警政署刑事
    警察局鑑驗通知書影本一紙附卷可憑等資為論據。惟訊據被
    告堅決否認有前揭犯行，辯稱：伊曾至台中地方法院檢察署
    出庭，第二天即到大陸工作，與丙○、乙○因互助會，欠了
    一千多萬元，有口角等語。
四、刑事訴訟法第159條之3規定，被告以外之人於審判中有下列
    情形之一，其於檢察事務官、司法警察官或司法警察調查中
    所為之陳述，經證明具有可信之特別情況，且為證明犯罪事
    實之存否所必要者，得為證據：一死亡者。二身心障礙致記
    憶喪失或無法陳述者。三滯留國外或所在不明而無法傳喚或
    傳喚不到者。四到庭後無正當理由拒絕陳述者。本件證人乙
    ○已死亡、丙○則滯留大陸，分別有個人除戶資料查詢結果
    表、入出境連結作業表在卷足稽，故其二人於警詢中之供述
    即得作為本件之證據，另其二人於偵查中之供述，亦符合上
    開情形，且無顯不可信之情形，亦有證據能力。
五、被告確與證人丙○及乙○二人有債務糾紛，及被告於84年11
    月8日曾至台中地方法院地檢署出庭，及與證人丙○及乙○
    二人發生口角，為被告所自承，核與證人丙○及乙○二人所
    供情節相符，此部分事實應堪認定，次查，證人丙○及乙○
    二人曾於前揭時、地遭他人槍擊，共被射擊三發子彈，該三
    發子彈分別確實為澳大利亞製九ＭＭ及中共製七‧六二ＭＭ
    （即俗稱九○及黑星）正廠子彈，有內政部警政署刑事警察
    局鑑驗通知書影本一紙附卷，及子彈壹顆扣案可憑；證人乙
    ○及丙○二人雖陳述，其二人遭與被告隨行之同夥之人槍擊
    等語，惟查，乙○、丙○二人與被告有債務糾紛，且為本件
    槍擊案件之被害人，其指述不免偏頗，且亦無其他證據足認
    被告與向其二人射擊之人有何非法持有制式手槍及子彈之犯
    意聯絡，及行為分擔，本案依現有證據，尚無法使人達到確
    信被告犯嫌為真實，仍有合理之懷疑，此外，復查無其他積
    極證據足認被告有本件犯行，不能證明被告犯罪，自應為無
    罪之判決。
據上論斷，應依刑事訴訟法第三百零一條第一項前段，判決如主
文。
中　　華　　民　　國　　96　　年　　11　　月　　12　　日
                  刑事第四庭    審判長法  官  林宜民
                                      法  官  許惠瑜
                                      法  官  林清鈞
上正本證明與原本無異。
如不服本判決，應於收受送達後10日內向本院提出上訴書狀（應
敘述具體理由並附繕本）。
上訴書狀如未敘述理由，應於上訴期間屆滿後20日內補提理由書
於本院。
                                      書記官  陳貴卿
中　　華　　民　　國　　96　　年　　11　　月　　12　　日
